臺北高等行政法院裁定
111年度簡上再字第9號
聲  請  人  有志貨運物流有限公司


代  表  人  張秋稔（董事）
相  對  人  勞動部勞工保險局

代  表  人  陳琄（局長）        
上列當事人間勞工退休金條例事件，聲請人對於中華民國110年1
2月21日本院110年度簡上再字第37號裁定，聲請再審，本院裁定
如下：
    主  文
再審之聲請駁回。
再審訴訟費用由聲請人負擔。
    理  由
一、按對於確定裁定聲請再審，應依行政訴訟法第283條準用第2
    77條第1項第4款規定表明再審理由，此為必須具備之程式。
    上開規定，依同法第236條之2第4項規定，於簡易訴訟程序
    準用之。所謂表明再審理由，必須指明確定裁定有如何合於
    同法第273條所定再審事由之具體情事，始為相當。如僅泛
    言有何條款再審事由，卻未論述具體情事者，難謂已合法表
    明再審理由，所為再審之聲請，即屬不合法。又聲請再審，
    係對確定裁定聲明不服之非常救濟程序，必須就該聲明不服
    的確定裁定為前述說明之具體指摘。如聲明對某件確定裁定
    為再審，惟所主張之理由係指摘前程序確定判決或前次再審
    判決或確定裁定如何違法，對聲明不服之確定裁定則未具指
    明任何法定再審理由，亦難認為已合法表明再審理由，應以
    其聲請再審為不合法。
二、事實概要：
　㈠聲請人於民國104年2月13日與臺北市立美術館（下稱北美館
    ）簽立104年度「展覽場管理服務案」勞務採購契約，派遣
    人員至北美館提供勞務，履約期間聲請人有未依規定申報提
    繳所屬勞工呂○蓉等17名（下稱系爭人員）在職期間勞工退
    休金情事，相對人乃以105年12月6日保退三字第1056035980
    0號函（下稱限期改善函）限期於106年1月2日前改善，惟聲
    請人逾期仍未補申報提繳前開勞工之勞工退休金，相對人遂
    以聲請人違反勞工退休金條例第18條，依同條例第49條規定
    ，以106年1月10日保退三字第10660003560號裁處書（下稱
    第1次處分），裁處聲請人罰鍰新臺幣（下同）2萬元，聲請
    人不服第1次處分，先後提起訴願及行政訴訟，為臺灣士林
    地方法院106年度簡字第31號行政訴訟判決駁回、本院107年
    度簡上字第130號判決駁回上訴而確定。
　㈡嗣聲請人仍未依規定補申報提繳系爭人員之退休金，相對人
    續為7次裁罰聲請人，聲請人猶未改善，相對人乃以108年12
    月16日保退三字第10860320841號裁處書（下稱原處分），
    裁處聲請人罰鍰3萬元，並公布單位名稱及負責人姓名。聲
    請人不服原處分提起訴願，經勞動部駁回後，提起行政訴訟
    ，經臺灣臺北地方法院以109年度簡字第175號判決駁回（下
    稱前程序判決），惟聲請人仍表不服而提起上訴，經本院以
    109年度簡上字第178號判決駁回聲請人之上訴而告確定。聲
    請人對該109年度簡上字第178號確定判決不服而提起再審之
    訴，經本院110年度簡上再字第2號裁定認其再審之訴為不合
    法而駁回並告確定。聲請人依然不服，就該110年度簡上再
    字第2號裁定聲請再審，仍為本院110年度簡上再字第37號裁
    定（下稱原確定裁定）以其再審聲請為不合法而予以駁回；
    聲請人復以原確定裁定有行政訴訟法第273條第1項第1款之
    再審事由而聲請本件再審。
三、聲請意旨略以：
　㈠系爭人員均經北美館面談通過，且為北美館負責訓練、指揮
    監督從事收門票、現場服務、現場引導等勞務，基於勞動基
    準法第2條之規定與法義，上開勞雇契約之人格從屬性並非
    存在於本件聲請人與系爭人員之間；縱使存在，亦遠低於北
    美館與系爭人員之間，原審認聲請人與系爭人員存在僱傭關
    係之人格從屬性，前程序判決顯存有消極不適用法規，而影
    響判決之瑕疵。又系爭人員均為正班人員所面試、任用及代
    為發放薪資，且每月實際代班天數均僅有數日，其中唯有林
    ○峻、郭○元、簡○鴻、許○立等4人代班10餘日，且系爭人員
    多數僅代班當月份。原審認聲請人與系爭人員間存在僱傭關
    係下之經濟上從屬性，顯與客觀事實不符，前程序判決已嫌
    曲解事實及違背法令，更有消極不適用法規，而影響判決之
    再審事由存在。本件系爭人員與北美館間，明顯存在受僱人
    員融入雇方組織體（即北美館)之僱傭關係特徵，然而原審
    卻強解系爭人員與聲請人間，存有受僱人納入雇方組織體之
    僱傭關係特徵，所作判決理由顯與客觀事實不符，前程序判
    決強詞曲解事實，所作審認已嫌違背法令，更有消極不適用
    法規，而影響判決之再審事由與法律疵議。
　㈡聲請人係另行委任同業或熟識友人等，分工完成公家採購之
    各次作業，並無僱用固定員工達五人以上之事實，聲請人並
    非強制須參加勞工保險之雇主適格，前程序判決強認系爭人
    員為聲請人之受僱人，顯然不合上列勞工保險條例之強制保
    險規定，審認之法規適用顯有不當，所作判決顯有違法令，
    更有消極不適用法規之法律疵議。
　㈢本件係人力派遣，受派遣人因事、病假而私自覓人代理，並
    非聲請人約僱之人員，且聲請人於其與北美館之承攬關係於
    104年12月31日結束後，即無法再查詢系爭人員個人資料。
    相對人一再以勞工退休金條例第49條要求聲請人改善，並依
    同條規定，以聲請人屆期未改善，按月處罰至改正為由，未
    依行政程序法第102條規定通知聲請人以書面陳述通知說明
    限期改善，自106年1月10日至111年1月21日（以本院收文章
    日期為準）止，逕自寄達裁處書共計22次。相對人之前開行
    為，已違比例原則，復有違反公務員服務法第6條濫權禁止
    之規定。
　㈣原確定裁定以聲請人主張適用法規顯然錯誤，然並未指出前
    程序判決所適用之法規究竟有何不合於何法律規定或適用不
    當之情形，而駁回聲請人再審之聲請。然揆諸前揭說明可知
    ，聲請人已多次明確指出前程序判決適用法規顯有錯誤之情
    形，原確定裁定承用前程序判決，其適用法規顯有錯誤與違
    背法令，故聲請本件再審。
四、經核聲請人再審聲請狀所表明之再審事由，無非係再次說明
    其對本件相關前訴訟程序之歷次確定裁判以及原處分不服之
    理由，惟對於原確定裁定究竟有何合於行政訴訟法第273條
    第1項第1款規定之具體情事，則未據敘明，依上開規定及說
    明，聲請人所為本件再審之聲請，即屬不合法而應予駁回。
    又當事人就同一事件對於本院所為歷次之裁判聲請再審，必
    須其對最近一次裁判之再審有理由，本院始得進而審就其前
    此歷次裁判有無再審理由，依上開說明，聲請人本件再審之
    聲請既不合法，其關於本院前此歷次裁判部分之指摘，本院
    即無須再為審究，併此敘明。
五、結論：本件聲請再審不合法。爰依行政訴訟法第236條之2第
    4項、第283條、第278條第1項、第104條、民事訴訟法第95
    條、第78條，裁定如主文。　　
中　　華　　民　　國　　111 　年　　10　　月　　19　　日
　　　　　          臺北高等行政法院第六庭
                              審判長法  官　許麗華
                                    法  官　郭銘禮
                                    法  官　林學晴  
上為正本係照原本作成。
不得抗告。
中　　華　　民　　國　　111 　年　　10　　月　　19　　日
          　　　　　　      　　　  書記官  劉道文